【裁判字號】    90,判,1464
【裁判日期】    900817
【裁判案由】    營業稅
【裁判全文】
最  高  行  政  法  院  判  決                    九十年度判字第一四六四號
    原      告  宏合鐵工廠股份有限公司
    代  表  人  甲○○
    被      告  桃園縣稅捐稽徵處
    代  表  人  黃國精
右當事人間因營業稅事件，原告不服財政部中華民國八十八年十二月十五日台財訴字
第八八二六三五○九○號再訴願決定，提起行政訴訟。本院判決如左：
    主  文
原告之訴駁回。
訴訟費用由原告負擔。
    事  實
緣原告於民國八十五年十二月間無進貨事實，涉嫌取得陽陽貿易有限公司（以下稱陽
陽公司）所開立之統一發票字軌號碼為：ＦＭ00000000號乙張，銷售額新臺
幣（下同）一、五○○、○○○元，營業稅額七五、○○○元，作為進項憑證，申報
扣抵銷項稅額，逃漏營業稅七五、○○○元。案經臺北縣稅捐稽徵處八十六年四月八
日查獲，通報被告審理違章成立，除核定補徵營業稅額七五、○○○元（原告於八十
七年二月二十六日補繳稅款），並按所漏稅額科處五倍之罰鍰計三七五、○○○元。
原告不服，申經復查結果，未獲變更，提起一再訴願，遞遭決定駁回，遂提起行政訴
訟。茲摘兩造訴辯意旨於次：
原告起訴意旨略謂：一、按現行營業稅法係採加值型稅制之立法意旨，就同一課稅事
實，不應重複課稅原則，原告於八十五年十二月間取得系爭統一發票，作為進項稅額
憑證扣抵，因陽陽公司已確實申報繳納營業稅，有臺中縣稅捐稽徵處查稅資料可證，
是原告並未構成漏稅。二、按營業稅法第五十一條第一項第五款規定係以納稅義務人
有「短漏稅額」為處罰要件，此觀該條文明定「按所漏稅額處一倍至十倍罰鍰」即可
明瞭。又依鈞院八十三年度判字第二四四六號判決，納稅人取得虛設行號發票，須有
虛報進項稅額並因而逃漏稅款之情形，始依逃漏營業稅處罰。而作為進項憑證之發票
，開立者是否申報繳納營業稅者，為是否構成逃稅之要件，稽徵機關應負舉證責任。
按司法院釋字第三三七號解釋意旨，納稅義務人須有虛報進項稅額，並因而逃漏稅款
者，始得依營業稅法第五十一條規定，除追繳稅款外，按所漏稅額處五倍至二十倍罰
鍰（現為一倍至十倍），並得停止營業。三、財政部八十四年六月二十九日台財稅第
八四一六三○一一四號函釋規定：依司法院釋字三三七號解釋意旨，虛報進項造成留
抵稅額而未造成漏稅者，免罰；如造成少繳營業稅，則依營業稅法第五十條處罰。故
漏稅罰之構成要件，與有無進貨事實無涉，原處分及一再訴願決定即有不當，請判決
撤銷一再訴願決定及原處分等語。
被告答辯意旨略謂：一、依稅捐稽徵法第四十八條之一規定，納稅義務人自動向稅捐
稽徵機關補報並補繳所漏稅款者，免按各稅法有關漏報、短報之處罰規定辦理者，係
以未經檢舉、未經稽徵機關或財政部指定之調查人員進行調查之案件為限。二、本案
原告無進貨事實，取得陽陽公司虛開立統一發票乙張，作為進項憑證，申報扣抵銷項
稅額，逃漏營業稅，案經臺北縣稅捐稽徵處八十六年四月八日查獲，移請法務部調查
局臺北縣調查站查證，取有該站八十六年十一月二十五日製作之原告公司負責人甲○
○調查筆錄及財稅資料中心八十六年十一月三日列印產出之專案申請調檔統一發票查
核清單等違章事證後，以八十六年十二月六日（八六）板肅字第八六一六二二號函移
被告依法裁處。經被告於八十七年二月十九日桃稅工字第八七○○四四九○號函請原
告於八十七年二月二十六日攜帶帳證資料備查，原告迨八十七年二月二十六日始自動
補報繳營業稅，核無稅捐稽徵法第四十八條之一自動補報補繳免罰規定之適用。三、
我國現行加值型營業稅係就各個銷售階段之加值分別予以課稅之多階段銷售稅，各銷
售階段之營業人皆為營業稅之納稅義務人，故尚不能僅以最後銷售階段之營業人已報
繳營業稅，即認定其他銷售階段之營業人無逃漏營業稅。是因虛設之公司行號為牟取
不法之利益，而無銷售貨物或勞務之事實虛開統一發票後，通常另取得虛偽之進項憑
證申報扣抵銷項稅額，以抵銷其應納之稅額，故虛設之公司行號縱有申報營業稅，政
府仍無收到應收之稅款，故取得其發票申報扣抵之營業人，尚難謂無逃漏。是原告主
張虛設行號只要有申報營業稅之事實，則以虛設行號發票作為進項憑證，並無虛報進
項稅額逃漏營業稅行為，難謂有理。從而被告依營業稅法第五十一條及財政部八十三
年七月九日台財稅第八三一六○一三七一號函規定，以原告無進貨事實卻取得虛設行
號開立統一發票申報扣抵銷項稅額，逃漏營業稅，按所漏稅額處五倍罰鍰計三七五、
○○○元，並無違誤，請判決駁回原告之訴等語。
    理  由
按「營業人左列進項稅額，不得扣抵銷項稅額：一、購進之貨物或勞務未依規定取得
並保存第三十三條所列之憑證者。」、「營業人以進項稅額扣抵銷項稅額者，應具有
載明其名稱、地址及統一編號之左列憑證：一、購進貨物或勞務時，所取得載有營業
稅額之統一發票。」及「納稅義務人，有左列情形之一者，除追繳稅款外，按所漏稅
額處一倍至十倍罰鍰，並得停止其營業：一、．．．五、虛報進項稅額者。」分別為
行為時營業稅法第十九條第一項第一款、第三十三條第一項及第五十一條第五款所明
定。次按「納稅義務人自動向稅捐稽徵機關補報並補繳所漏稅款者，凡屬未經檢舉、
未經稽徵機關或財政部指定之調查人員進行調查之案件，左列之處罰一律免除；其涉
及刑事責任者，並得免除其刑：一、本法第四十一條至四十五條之處罰。」復為稅捐
稽徵法第四十八條之一第一項所規定。又「二、為符合司法院大法官會議釋字第三三
七號解釋意旨，對於營業人取得非實際交易對象所開立之統一發票作為進項憑證申報
扣抵銷項稅額之案件，應視情節，分別依左列原則處理：（一）取得虛設行號發票申
報扣抵之案件：１、無進貨事實者：以虛設行號發票申報扣抵，係屬虛報進項稅額，
並逃漏稅款，該虛報進項之營業人除應依刑法行使偽造文書罪及稅捐稽徵法第四十一
條之規定論處外，並應依營業稅法第五十一條規定補稅並處罰。（二）取得虛設行號
以外其他非實際交易對象開立之憑證申報扣抵案件：１、無進貨事實者：因其並無進
貨及支付進項稅額之事實，其虛報進項稅額，逃漏稅款，應依營業稅法第五十一條第
五款規定補稅並處罰。．．．」為財政部八十三年七月九日台財稅第八三一六○一三
七一號函釋在案。本件原告於八十五年十二月間無進貨事實，涉嫌取得陽陽公司所開
立之統一發票字軌號碼為：ＦＭ00000000號乙張，銷售額一、五○○、○○
○元，營業稅額七五、○○○元，作為進項憑證，申報扣抵銷項稅額，逃漏營業稅七
五、○○○元；案經臺北縣稅捐稽徵處八十六年四月八日查獲，通報被告審理違章成
立，除核定補徵營業稅額七五、○○○元，並按所漏稅額科處五倍之罰鍰計三七五、
○○○元。原告不服，以其於八十七年二月二十六日自動補報繳營業稅，係在稅捐機
關調查前，依法即可免罰；依司法院釋字第三三七號解釋意旨，納稅義務人須有虛報
進項稅額，並因而逃漏稅款者，始得依營業稅法第五十一條規定處罰，本件陽陽公司
已申報營業稅，原告不應受罰云云。申經被告復查決定略以；原告係在調查基準日之
後即八十七年二月二十六日始自動補報繳營業稅，未符稅捐稽徵法第四十八條之一自
動補報補繳免罰規定。又被告依營業稅法第五十一條及財政部八十三年七月九日台財
稅第八三一六○一三七一號函規定，以原告無進貨事實卻取得虛設行號開立統一發票
申報扣抵銷項稅額，逃漏營業稅，按所漏稅額處五倍罰鍰計三七五、○○○元，並無
違誤為由，駁回原告復查之申請。原告仍不服，循序提起行政訴訟，主張：按加值型
稅制之立法意旨，就同一課稅事實，不應重複課稅，原告取得系爭統一發票，作為進
項稅額憑證扣抵，因陽陽公司已確實申報繳納營業稅，原告並未構成漏稅。且營業稅
法第五十一條第一項第五款係以納稅義務人有「短漏稅額」為處罰要件；又本院八十
三年度判字第二四四六號判決，以納稅人取得虛設行號發票，須有虛報進項稅額並因
而逃漏稅款之情形，始得依逃漏營業稅處罰。而作為進項憑證之發票，開立者是否申
報繳納營業稅，為構成逃稅之要件，稽徵機關應負舉證責任。復依司法院釋字第三三
七號解釋意旨，納稅義務人須有虛報進項稅額，並因而逃漏稅款者，始得依營業稅法
第五十一條規定，追繳稅款並處罰。而財政部八十四年六月二十九日台財稅第八四一
六三○一一四號函釋意旨，虛報進項造成留抵稅額而未造成漏稅者免罰，如造成少繳
營業稅，則依營業稅法第五十一條處罰。故漏稅罰之構成要件，與有無進貨事實無涉
云云。經查：我國現行加值型營業稅係就各個銷售階段之加值分別予以課稅之多階段
銷售稅，各銷售階段之營業人皆為營業稅之納稅義務人，故尚不能僅以最後銷售階段
之營業人已報繳營業稅，即認定其他銷售階段之營業人無逃漏營業稅。因虛設之公司
行號為牟取不法之利益，無銷售貨物或勞務之事實虛開統一發票後，通常另取得虛偽
之進項憑證申報扣抵銷項稅額，以抵銷其應納之稅額，虛設之公司行號縱有申報營業
稅，政府仍無法收到應收之稅款，故取得虛設行號之發票申報扣抵之營業人，尚難謂
無逃漏。是原告主張虛設行號只要有申報營業稅之事實，則以虛設行號發票作為進項
憑證，並無虛報進項稅額逃漏營業稅行為，尚屬誤解而非可採。至本院八十三年度判
字第二四四六號判決並未採為判例，本院其後同類判決見解已變更，故該判決尚難拘
束本案。次查財政部八十三年七月九日台財稅第八三一六○一三七一號函釋，係依司
法院釋字第三三七號解釋意旨所作之職務上命令，核與司法院該號解釋無違，自得適
用。從而被告依營業稅法第五十一條及財政部八十三年七月九日台財稅第八三一六○
一三七一號函規定，以原告無進貨事實卻取得虛設行號開立統一發票申報扣抵銷項稅
額，逃漏營業稅，按所漏稅額處五倍罰鍰計三七五、○○○元，並無違誤，一再訴願
決定遞予維持，亦無不合，原告起訴聲明撤銷，非有理由，應予駁回。
據上論結，本件原告之訴為無理由，爰依行政訴訟法施行法第二條、行政訴訟法第九
十八條第三項前段，判決如主文。
中    華    民    國      九十      年      八        月      十七      日
                    最 高 行 政 法 院  第 一 庭
                                審 判 長 法  官      黃  綠  星
                                         法  官      彭  鳳  至
                                         法  官      蔡  進  田
                                         法  官      黃  璽  君
                                         法  官      廖  宏  明
右  正  本  證  明  與  原  本  無  異
                                         法院書記官  彭  秀  玲
中    華    民    國      九十      年      八        月      二十      日


司法院資訊處製作；財團法人民間司法改革基金會備份。
